【裁判字號】    97,訴緝,16
【裁判日期】    970229
【裁判案由】    毒品危害防制條例
【裁判全文】
臺灣高雄地方法院刑事判決              97年度訴緝字第16號
公  訴  人  臺灣高雄地方法院檢察署檢察官
被      告  乙○○
上列被告因違反毒品危害防制條例案件，經檢察官提起公訴（96
年度毒偵字第5748號），嗣因被告就被訴事實為有罪之陳述，經
本院告知簡式審判程序意旨，並聽取公訴人及被告之意見後，本
院合議庭裁定由受命法官獨任依簡式審判程序審理，判決如下：
    主  文
乙○○施用第一級毒品，累犯，處有期徒刑玖月，扣案之第一級
毒品海洛因壹包（檢驗前淨重零點貳貳捌公克，檢驗後淨重零點
貳壹公克）沒收銷燬。
    事  實
一、乙○○前於民國90年間因施用毒品案件，經本院以90年度毒
    聲字第7177號裁定送觀察、勒戒後，經評定無繼續施用毒品
    傾向，於91年2 月25日執行完畢，並經臺灣高雄地方法院檢
    察署檢察官於91年3 月4 日以91年度毒偵緝字第33號為不起
    訴處分確定。嗣於前開觀察、勒戒執行完畢後5 年內，基於
    施用第一級毒品海洛因之犯意，於91年11月28日17時50分許
    回溯24小時之某時，在不詳地點施用第一級毒品海洛因1 次
    ，並經本院以92年度訴字第1034號判決判處有期徒刑7 月確
    定，於93年8 月8 日執行完畢。詎仍不知戒絕毒癮，明知海
    洛因係毒品危害防制條例第2 條第2 項第1 款所明定之第一
    級毒品，不得持有及施用，復基於施用第一級毒品海洛因之
    犯意，於96年6 月20日20時許，在其位於高雄市○○區○○
    路54巷14號住宅內，以將第一級毒品海洛因摻入香菸內點燃
    吸食煙霧之方式，施用第一級毒品海洛因1 次。嗣於96年6
    月20日22時10分許，因形跡可疑，為警在高雄市○○區○○
    路、輔仁路口盤查查獲，並扣得第一級毒品海洛因1 包（檢
    驗前淨重0.228 公克、檢驗後淨重0.21公克），且經其同意
    採尿送驗後呈嗎啡陽性反應，始知上情。
二、案經高雄市政府警察局移送臺灣高雄地方法院檢察署檢察官
    偵查起訴。
    理  由
一、按本件被告乙○○所犯係死刑、無期徒刑、最輕本刑為3 年
    以上有期徒刑以外之罪，其於準備程序就前揭被訴事實為有
    罪之陳述，經受命法官告知簡式審判程序之旨，並聽取其與
    公訴人之意見後，本院認無不得或不宜改依簡式審判程序進
    行之處，爰依刑事訴訟法第273 條之1 第1 項、第284 條之
    1 ，裁定本件由受命法官獨任進行簡式審判程序，合先敘明
    。
二、訊據被告乙○○對於上揭時、地施用第一級毒品海洛因之事
    實坦承不諱，且被告為警查獲後，於96年6 月20日23時許所
    採集之尿液，經送驗結果，呈嗎啡陽性反應，此有高雄市立
    凱旋醫院96年7 月2 日轉碼編號A00000000 號濫用藥物尿液
    檢驗報告、高雄市政府警察局保安警察大隊刑案移送專責組
    偵辦毒品危害防制條例嫌疑人尿液採證代碼對照表各1 份附
    卷可稽。扣案之疑似海洛因粉末1 包，經送請上開醫院鑑定
    結果，確含第一級毒品海洛因成份（檢驗前淨重0.228 公克
    ，檢驗後淨重0.21公克），此有上開醫院96年7 月16日高市
    凱醫驗字第4442號鑑定書1 紙在卷可憑。是被告前揭出於任
    意性之自白與事實相符，應堪採為被告有罪之證據，則被告
    施用第一級毒品海洛因之犯行，堪以認定。
三、按毒品危害防制條例於92年7 月9 日修正公布，自93年1 月
    9 日施行，其中第20條、第23條將施用毒品之刑事處遇程序
    ，區分為「初犯」及「5 年內再犯」、「5 年後再犯」，依
    其立法理由之說明：「初犯」，經觀察、勒戒或強制戒治後
    ，應為不起訴處分或不付審理之裁定；經觀察、勒戒或強制
    戒治執行完畢釋放後，「5 年內再犯」者，因其再犯率甚高
    ，原實施之觀察、勒戒及強制戒治既已無法收其實效，爰依
    法追訴或裁定交付審理。至於經觀察、勒戒或強制戒治執行
    完畢釋放後，「5 年後再犯」者，前所實施之觀察、勒戒或
    強制戒治已足以遮斷其施用毒品之毒癮，為期自新及協助其
    斷除毒癮，仍適用「初犯」規定，先經觀察、勒戒或強制戒
    治之程序。從而依修正後之規定，僅限於「初犯」及「5 年
    後再犯」二種情形，始應先經觀察、勒戒或強制戒治程序。
    倘被告於5 年內已再犯，經依法追訴處罰，縱其第3 次（或
    第3 次以上）再度施用毒品之時間，在初犯經觀察、勒戒或
    強制戒治執行完畢釋放5 年以後，已不合於「5 年後再犯」
    之規定，且因已於「5 年內再犯」，顯見其再犯率甚高，原
    實施觀察、勒戒或強制戒治，已無法收其實效，即應依該條
    例第10條處罰（最高法院95年第7 次刑事庭會議決定意旨、
    95年度台非字第65號刑事判決意旨參照）。查被告乙○○前
    因施用毒品案件，經本院以90年度毒聲字第7177號裁定送觀
    察、勒戒後，經評定無繼續施用毒品傾向，於91年2 月25日
    執行完畢，並經臺灣高雄地方法院檢察署檢察官於91年3 月
    4 日以91年度毒偵緝字第33號為不起訴處分確定。嗣於前開
    觀察、勒戒執行完畢後5 年內，基於施用第一級毒品海洛因
    之犯意，於91年11月28日17時50分許回溯24小時之某時，在
    不詳地點施用第一級毒品海洛因1 次，並經本院以92年度訴
    字第1034號判決判處有期徒刑7 月確定，於93年8 月8 日執
    行完畢，此有本院院內索引卡紀錄表報表、臺灣高等法院被
    告前案紀錄表各1 紙在卷足參，其於觀察、勒戒執行完畢釋
    放後5 年內有再犯施用毒品之情事，揆諸上揭說明，雖本次
    施用海洛因犯行距初犯經觀察、勒戒執行完畢釋放日已逾5
    年，仍應依毒品危害防制條例第23條第2 項之規定予以處罰
    。本件被告施用毒品之犯行，事證明確，應予依法論科。
四、查海洛因係毒品危害防制條例第2 條第2 項第1 款所稱之第
    一級毒品，不得非法持有、施用。核被告乙○○所為，係犯
    毒品危害防制條例第10條第1 項之施用第一級毒品罪。其施
    用第一級毒品前後，持有海洛因之低度行為，應為施用之高
    度行為所吸收，不另論罪。被告前於92年間因違反毒品危害
    防制條例案件，經本院以92年度訴字第1034號判決判處有期
    徒刑7 月確定，於93年8 月8 日執行完畢之事實，有臺灣高
    等法院被告前案紀錄表1 份在卷可參，其受有期徒刑之執行
    完畢後，5 年以內故意再犯本件有期徒刑以上之罪，為累犯
    ，應依刑法第47條第1 項之規定，加重其刑。爰審酌被告經
    觀察、勒戒及刑之執行完畢後，仍未能戒絕惡習，復再次施
    用第一級毒品，足證前開保安處遇措施已難矯治其惡性，惟
    念其於犯罪後坦承犯行及所犯為自戕行為等一切情狀，量處
    如主文所示之刑，以資懲儆。扣案之第一級毒品海洛因1 包
    （檢驗前淨重0.228 公克，檢驗後淨重0.21公克），屬查獲
    之第一級毒品，爰依毒品危害防制條例第18條第1 項前段規
    定，不問屬於犯人與否，均予宣告沒收銷燬之。至於鑑驗耗
    損之第一級毒品海洛因，既已滅失，爰不再行諭知沒收銷燬
    。
據上論斷，應依刑事訴訟法第273 條之1 第1 項、第284 條之1
、第299 條第1 項前段，毒品危害防制條例第10條第1 項、第18
條第1 項前段，刑法第11條、第47條第1 項，判決如主文。
本案經檢察官甲○○到庭執行職務。
中    華    民    國    97    年    2     月    29    日
                  鳳山刑事第一庭      法  官  林芳華
以上正本證明與原本無異。
如不服本判決應於收受本判決後10日內向本院提出上訴書狀，並
應敘述具體理由，如未敘述上訴理由者，應於上訴期間屆滿後20
日內補提理由書狀於本院（均須按他造當事人之人數附繕本）「
切勿逕送上級法院」。
中    華    民    國    97    年    2     月    29    日
                                      書記官  黃靖媛
附錄本案論罪科刑法條
毒品危害防制條例第10條第1項
施用第一級毒品者，處 6 月以上 5 年以下有期徒刑。


司法院資訊處製作；財團法人民間司法改革基金會備份。
